【裁判字號】    92,上,3
【裁判日期】    920422
【裁判案由】    返還借款
【裁判全文】
臺灣高等法院民事判決                                  九十二年度上字第三號
    上  訴  人  甲○○
    被 上訴 人  乙○○
    訴訟代理人  杜淑君律師
右當事人間請求返還借款事件，上訴人對於中華民國九十一年十月二十九日臺灣士林
地方法院九十一年訴字第九八一號第一審判決提起上訴，本院判決如左：
    主      文
上訴駁回。
第二審訴訟費用由上訴人負擔。
    事      實
甲、上訴人方面：
一、聲明：
  (一)原判決廢棄。
  (二)右廢棄部分，被上訴人在第一審之訴及其假執行之聲請均駁回。
  (三)如受不利判決，願供擔保請准宣告免假執行。
二、陳述：除與原審判決記載相同者予以引用外補稱：
    本件兩造於民國（下同）九十年二月間相約投資成立車用電腦之製造公司，資本
    額約新台幣（下同）貳仟萬元，並約以先出資新台幣壹佰伍拾萬元作為該公司籌
    備款，當時上訴人應被上訴人之要求出具借據交付被上訴人，以擔保其所交付之
    投資款（此即系爭借據之由來），是表面上成立借貸關係，惟實質上乃合夥關係
    ，且系爭款項亦確實匯入該公司帳戶並用於公司之營運，職是之故，系爭壹佰伍
    拾萬元實乃為投資公司之籌備款，而非借款，被上訴人爰引消費借貸之法律關係
    請求上訴人返還壹佰伍拾萬元，即屬無據。
三、證據：提出資金運用明細表一紙。
乙、被上訴人方面：
一、聲明：上訴駁回。
二、陳述：除與原審判決記載相同者予以引用外補稱：
    否認系爭款項係投資款。
三、證據：援用原審立證方法。
    理      由
一、被上訴人原審起訴主張：上訴人於九十年四月三十日向伊借款新臺幣（下同）一
    百五十萬元，並書立借據一紙，由伊將該借款匯入上訴人指定之第三人宇昶科技
    股份有限公司之帳戶中，上訴人承諾於九十年六月三十日前返還，詎屆期遲未清
    償，爰依民法第四百七十八條之規定，請求上訴人如數返還借款及遲延利息。
二、上訴人則以該款係被上訴人與伊合組車用電腦籌備公司之投資款，非伊個人之借
    款等語資為抗辯。
三、被上訴人主張之右揭事實業據其提出借據一紙為證，該借據之簽名，形式真正為
    上訴人所不爭執（見原審卷第十六、十七頁）上訴人亦不否認該款項已匯入宇昶
    公司無訛（見原審第十六頁）。上訴人雖辯稱該款係籌設車用電腦公司之籌備款
    云云，惟按解釋契約固須探求當事人立約時真意，不能拘泥於契約文字，但契約
    文字業已表示當事人真意，無須別事探求者，即不得反捨契約文字而更為曲解，
    最高法院十七年上字第一一一八號著有判例可參，經查前揭借據上已明白記載「
    借款人：甲○○」、「於民國九十年四月三十日向乙○○先生借款新台幣壹伍佰
    拾萬元正，匯入借款人指定之．．帳戶，借款人承諾於民國九十年六月三十日前
    還清上述款項。」等內容，則借貸契約之重要要素即借款金額，返還日期、借貸
    當事人等要素均已備齊，自不容許上訴人別事探求，強解為投資款，至上訴人寄
    予被上訴人之電子郵件雖列載車用電腦公司費用明細表，惟此係上訴人單方面所
    制作，被上訴人亦否認投資款，陳述：該款如何運用，伊不得而知，亦無權過問
    等語（見本院卷第十六頁背），尚不能以該明細表即認係投資款。此外上訴人復
    無其他證據足以證明其投資行為，所辯自非可採，堪信被上訴人主張為真。
四、從而被上訴人依借貸關係請求上訴人返還借款及遲延利息即無不合，原審為被上
    訴人勝訴判決並宣告假執行，核無違誤，上訴論旨指摘原判決不當，求予廢棄非
    有理由。又本件上訴利益未逾一百五十萬元，本院判後依法不得上訴第三審，上
    訴人請求宣告免假執行，自無必要。
五、又上訴人在原審經多次提示借據原本時，先後稱：「我沒有簽收其他的一五０萬
    ，而這份可能是我簽的」「借據原本上的
    我的，看起來好像我簽的」等語（見原審卷第十六、十七頁）又於上訴狀內載「
    當時上訴人應被上訴人之要求，出具『借據』交付被上訴人」等語，顯已自認簽
    立借據等情無訛，其聲請再開辯論鑑定簽名筆跡自無必要。
六、據上論結，本件上訴無理由，依民事訴訟法第四百四十九條第一項、第七十八條
    判決如主文。
中      華      民      國    九十二    年      四      月    二十二    日
                                民事第十七庭
                                    審判長法  官  鄭  雅  萍
                                          法  官  許  文  章
                                          法  官  吳  謀  焰
右正本係照原本作成。
不得上訴。
中      華      民      國    九十二    年      四      月    二十三    日
                                          書記官  黃  瑞  芬


司法院資訊處製作；財團法人民間司法改革基金會備份。
